【裁判字號】    99,交易,136
【裁判日期】    990512
【裁判案由】    過失致死
【裁判全文】
臺灣臺中地方法院刑事判決          99年度交易字第136號
公  訴  人  臺灣臺中地方法院檢察署檢察官
被      告  甲○○
選任辯護人  王耀賢  律師
上列被告因過失致人於死案件，經檢察官提起公訴（98年度偵字
第21658號、98年度偵字第23619號），本院依法獨任進行簡式審
判程序判決如下：
    主  文
甲○○因過失致人於死，處有期徒刑拾月。
    事  實
一、甲○○於民國（下同）98年8月7日上午7時50分許，騎乘車
    牌號碼J7E-090號重型機車，沿臺中縣豐原市○○路由北往
    南方向行駛，行經三豐路慈興宮前無號誌之交岔路口（地面
    劃有黃色網狀線）時，理應注意汽車（依照道路交通安全規
    則第二條第一項第一款規定，汽車：指在道路上不依軌道或
    電力架線而以原動機行駛之車輛（包括機器腳踏車）。）行
    駛時，駕駛人應注意車前狀況，隨時採取必要之安全措施，
    且行經無號誌之交岔路口時，應減速慢行，作隨時停車之準
    備，而依當時天候雖雨，然日間自然光線、路面無缺陷、無
    障礙物且視距良好，並無不能注意之情事，竟疏未注意車前
    狀況及減速慢行，仍貿然以50公里之時速直行，適有廖益勝
    騎乘車牌號碼NWH-533號重型機車，沿前開慈興宮由東往西
    方向穿越馬路欲左轉三豐路時，亦疏未注意讓幹線道直行由
    甲○○騎乘之前開重型機車先行，致甲○○閃避不及，其所
    駕駛前開重型機車之前車頭撞擊廖益勝所駕駛重型機車左後
    方車尾，2機車發生碰撞，因而導致廖益勝當場人車倒地後
    ，受有頭部外傷併左側顱骨骨折，及兩側硬腦膜下出血，而
    因顱內出血死亡。甲○○於肇事後，在未經有偵查權之機關
    或公務員發覺為前開犯嫌前，因所攜帶行動電話不通，由附
    近民眾打電話向警局報案，甲○○自首即陳明其為肇事者及
    肇事經過，並願接受裁判。
二、案經乙○○訴由臺中縣警察局豐原分局報請及臺灣臺中地方
    法院檢察署檢察官據報相驗後簽分自動檢舉偵查起訴。
    理  由
一、按除簡式審判程序、簡易程序及刑事訴訟法第三百七十六條
    第一款、第二款所列之罪之案件外，第一審應行合議審判，
    刑事訴訟法第二百八十四條之一修正條文定有明文。本件被
    告所犯係屬刑事訴訟法第三百七十六條第一款所列之最重本
    刑為三年以下有期徒刑、拘役或專科罰金之罪，依法獨任進
    行審理程序，合先敘明。
二、按現行刑事訴訟法為保障被告之反對詰問權，排除具有虛偽
    危險性之傳聞證據，以求實體真實之發見，於該法第一百五
    十九條第一項明定被告以外之人於審判外之言詞或書面陳述
    ，除法律有規定者外，不得作為證據。而刑事訴訟法第一百
    五十九條之一至一百五十九條之四有傳聞法則之例外規定，
    且被告以外之人於審判外之陳述，雖不符前四條之規定，而
    經當事人於審判程序同意作為證據，法院審酌該言詞陳述或
    書面陳述作成時之情況，認為適當者，亦得為證據；當事人
    、代理人或辯護人於法院調查證據時，知有第一百五十九條
    第一項不得為證據之情形，而未於言詞辯論終結前聲明異議
    者，視為有前項之同意，刑事訴訟法第一百五十九條之五定
    有明文。其立法意旨在於傳聞證據未經當事人之反對詰問予
    以核實，原則上先予排除。惟若當事人已放棄反對詰問權，
    於審判程序中表明同意該等傳聞證據可作為證據；或於言詞
    辯論終結前未聲明異議，基於尊重當事人對傳聞證據之處分
    權，及證據資料愈豐富，愈有助於真實發見之理念，且強化
    言詞辯論主義，使訴訟程序得以順暢進行，上開傳聞證據亦
    均具有證據能力。本件檢察官、被告、辯護人並未就本院以
    下所引用被告以外之人於審判外之陳述有所爭執，且迄於言
    詞辯論終結前，均未主張有刑事訴訟法第一百五十九條第一
    項不得為證據之情形，是應認已同意作為證據，且經本院審
    酌後，認無不適當之情形，應認均有證據能力，合先敘明。
三、（1）、訊據被告甲○○對於上揭事實坦承不諱，被告甲○
    ○與被害人廖益勝確係於前揭時地發生車禍，致使被害人倒
    地後受有頭部外傷併左側顱骨骨折，及兩側硬腦膜下出血，
    致顱內出血死亡，亦經台灣台中地方法院檢察署檢察官督同
    法醫師相驗屬實，製有勘驗筆錄、相驗屍體證明書、檢驗報
    告書各1份附卷可憑，且被告所行經之上開路段地面劃有黃
    色網狀線等情，亦有道路交通事故現場圖、道路交通事故調
    查報告表(一)(二)、行政院衛生署豐原醫院診斷證明書各1份、
    相驗照片13張及現場照片12張附卷可稽，是被害人確係因本
    件車禍而死亡之事實，堪以認定。雖被告於委任辯護人陳榮
    昌律師後，曾於98年12月9日、同年月22日2度由辯護人陳榮
    昌律師具狀矢口否認曾與被害人廖益勝發生碰撞，辯稱：伊
    於檢警偵訊當時，係因一時慌張口誤，才會說好像勾到被害
    人之車牌云云（見台灣台中地方法院檢察署98年度偵字第21
    658號卷第16至27、35、36頁），並於99年1月7日3度由辯護
    人陳榮昌律師具狀呈報被告父子於98年12月27日在新兵訓練
    中心面會之錄音筆錄（見台灣台中地方法院檢察署98年度偵
    字第21658號卷第42至46頁）。惟查：上開事實業據被告甲
    ○○於本院審理中直承不諱，且被告甲○○最初於警詢中已
    明確供稱：「我已騎到慈興宮前見狀後，向左閃避又向右閃
    避，亦無法避開由後擦撞對方機車，雙方騎士人車倒地受傷
    」、「當時我閃避車輛又有煞車亦來不及而撞上對方機車」
    、「我的機車頭碰撞對方左後方車尾，造成我的右前輪護板
    擦損，對方車牌頭凹損」等語，嗣於臺灣臺中地方法院檢察
    署檢察官偵查中亦明確供承：「死者已經左轉到我的車道，
    死者突然轉出來，我閃避不及，所以撞到死者機車後方車牌
    的左側，死者機車倒地」、「我沒有看到死者機車出來，等
    我看到死者的時候，死者已經在我前面，我當時有煞車，並
    且往左偏，但還是撞到死者」等語，核與卷附現場照片所示
    被害人廖益勝之機車左後方車牌凹損及車架下方遺留轉印藍
    色車漆等情形相符，此亦有勘驗比對相片在卷可參，而上開
    發生車禍之2輛重型機車亦尚經本院發函臺中縣警察局豐原
    分局交通隊依法查扣保全證據在案，有本院99年2月22日中
    院彥刑以99交易136字第16221號函及臺中縣警察局豐原分局
    交通隊員警張宗福99年3月1日之職務報告各1份附卷可考，
    堪認被告原先於警詢及臺灣臺中地方法院檢察署檢察官偵查
    中之自白與事實相符，故被告嗣於同署偵查中雖委由辯護人
    陳榮昌律師具狀矢口否認犯罪，改稱先前於警偵訊中均係口
    誤始坦承肇事云云，顯係事後卸責之詞，尚不足採信。（2
    ）、按汽車行駛時，駕駛人應注意車前狀況，並隨時採取必
    要之安全措施；又行車速度，無速限標誌或標線者，應依下
    列規定：行經無號誌之交岔路口，均應減速慢行，作隨時停
    車之準備，道路交通安全規則第94條第3項、第93條第1項第
    2款分別訂有明文。查被告甲○○於前揭時地騎車時，本應
    注意遵守上開規定，而依當時天候雖雨，然日間自然光線、
    路面無缺陷、無障礙物且視距良好，並無不能注意之情事，
    詎被告竟疏未注意車前狀況及減速慢行，作隨時停車之準備
    ，即貿然駛入上開交岔路口，因而肇事致被害人廖益勝死亡
    ，足證被告上開駕駛行為顯有過失。另按汽車行駛至交岔路
    口，其行進、轉彎，應依下列規定：（二）、行至無號誌或
    號誌故障而無交通指揮人員指揮之交岔路口，支線道車應暫
    停讓幹線道車先行。未設標誌、標線或號誌劃分幹、支線道
    者，少線道車應暫停讓多線道先行；車道數相同時，轉彎車
    應暫停讓直行車先行；同為直行車或轉彎車者，左方車應暫
    停讓右方車先行。但在交通壅塞時，應於停止線前暫停與他
    方雙向車輛互為禮讓，交互輪流行駛，道路交通安全規則第
    102條第1項第2款訂有明文。雖被害人廖益勝亦疏未注意讓
    幹線道直行由被告甲○○騎乘之前開重型機車先行，致甲○
    ○閃避不及肇事，違反前揭法文規定，亦與有過失，但被告
    甲○○仍難辭過失之責，且經送請臺灣省臺中縣車輛行車事
    故鑑定委員會鑑定後，亦同此認定，有前開委員會鑑定意見
    書1份在卷可佐；台灣省車輛行車事故覆議鑑定委員會覆議
    結果，則持未便遽予明確覆議看法，有該鑑定委員會99年4
    月12日覆議字第996201266號函1份附卷可按。而被告甲○○
    之過失行為與被害人廖益勝之死亡間具有相當因果關係，事
    證至臻明確，被告甲○○犯行洵堪認定。
四、核被告甲○○所為，係犯刑法第276條第1項之過失致人於死
    罪。被告甲○○於肇事後，在未經有偵查權之機關或公務員
    發覺為前開犯嫌前，因所攜帶行動電話不通，由附近民眾打
    電話向警局報案，甲○○自首即陳明其為肇事者及肇事經過
    ，並願接受裁判等情，有臺中縣警察局豐原分局道路交通事
    故肇事人自首情形紀錄表2紙、臺中縣警察局道路交通事故
    當事人登記聯單、員警職務報告、警局筆錄、偵訊筆錄及道
    路交通事故調查報告表等各1紙在卷可憑，並據被告甲○○
    供述明確在卷，其對於未發覺之罪自首而接受裁判，核與自
    首之要件相符，爰依刑法第62條前段之規定，減輕其刑。爰
    審酌被告甲○○品行尚佳，並無不良前科，此有台灣台中地
    方法院檢察署刑案資料查註紀錄表1份在卷可按、過失程度
    之輕重、被害人廖益勝騎乘重型機車，沿前開慈興宮由東往
    西方向穿越馬路欲左轉三豐路時，亦疏未注意讓幹線道直行
    由被告甲○○騎乘之前開重型機車先行，致甲○○閃避不及
    ，其所駕駛前開重型機車之前車頭撞擊廖益勝所駕駛重型機
    車左後方車尾，2機車發生碰撞，因而導致廖益勝當場人車
    倒地，亦與有過失、被告甲○○肇事後態度曾於偵查中2度
    於98年12月9日、同年月22日由辯護人陳榮昌律師具狀矢口
    否認曾與被害人廖益勝發生碰撞，辯稱：伊於檢警偵訊當時
    ，係因一時慌張口誤，才會說好像勾到被害人之車牌云云，
    並於99年1月7日3度由辯護人陳榮昌律師具狀呈報被告父子
    於98年12月27日在新兵訓練中心面會之錄音筆錄，詳如前述
    ，意圖誤導案情，尚有不該，惟嗣於本院審理中已直承案情
    原委，坦認罪愆，已見悔過之意，及肇事後表明願與被害人
    之家屬為民事和解賠償損害，然因雙方對賠償金額始終無法
    達成協議，有本院台中簡易庭99年4月21日調解事件報告書
    及本院99年4月28日審理筆錄各1份在卷可憑，致和解未能成
    立等一切情狀，量處如主文所示之刑，以資懲儆。
據上論斷，應依刑事訴訟法第二百九十九條第一項前段、第二百
八十四條之一，刑法第二百七十六條第一項、第六十二條前段、
刑法施行法第一條之一第一項、第二項前段，判決如主文。
中    華    民    國    99    年    5     月    12    日
                            刑事第八庭法  官  洪俊誠
以上正本證明與原本無異。
如不服本判決，應於判決收受送達後10日內向本院提出上訴狀，
上訴於臺灣高等法院臺中分院（並應敘述具體上訴理由及檢附繕
本）。上訴書狀如未敘述上訴理由，應於上訴期間屆滿後20日內
補提上訴理由書於本院（均須按他造當事人之人數附具繕本）「
切勿逕送上級法院」。
                                      書記官  蕭榮峰
中    華    民    國    99    年    5     月    12    日
附錄論罪科刑實體法條文：
刑法第二百七十六條：
因過失致人於死者，處二年以下有期徒刑、拘役或二千元以下罰
金。
（罰金部份業經刑法施行法第一條之一第二項前段提高30倍為新
台幣六萬元）
從事業務之人，因業務上之過失犯前項之罪者，處五年以下有期
徒刑或拘役，得併科三千元以下罰金。
（罰金部份業經刑法施行法第一條之一第二項前段提高30倍為新
台幣九萬元）
刑法施行法第一之一條（95年06月14日修正）：
中華民國九十四年一月七日刑法修正施行後，刑法分則編所定罰
金之貨幣單位為新臺幣。
九十四年一月七日刑法修正時，刑法分則編未修正之條文定有罰
金者，自九十四年一月七日刑法修正施行後，就其所定數額提高
為三十倍。但七十二年六月二十六日至九十四年一月七日新增或
修正之條文，就其所定數額提高為三倍。

司法院資訊處製作；財團法人民間司法改革基金會備份。
